【裁判字號】    98,簡上,32
【裁判日期】    981111
【裁判案由】    確認車位專用權等
【裁判全文】
臺灣新竹地方法院民事判決              98年度簡上字第32號
上  訴  人  戊○○
訴訟代理人  陳化義律師
被上訴人    乙○○○○○○
訴訟代理人  楊益松律師
被上訴人    己○○
訴訟代理人  辛○○
上列當事人間確認車位專用權等事件，上訴人對於中華民國98年
3 月6 日本院新竹簡易庭98年度竹簡字第97號第一審判決提起上
訴，本院於中華民國98年10 月28日言詞辯論終結，判決如下：
    主  文
上訴駁回。
第二審訴訟費用由上訴人負擔。
    事  實
甲、程序事項：
    按確認法律關係之訴，非原告有即受確認判決之法律上利益
    者，不得提起之，民事訴訟法第247條第1項定有明文。所謂
    即受確認判決之法律上利益，係指法律關係之存否不明確，
    原告主觀上認其在法律上之地位有不安之狀態存在，且此種
    不安之狀態，能以確認判決將之除去者而言（最高法院52年
    度台上字第1240號判例要旨參照）。上訴人固主張伊就新竹
    市○○○ 街1 號地下1 樓編號60號之車位（下稱系爭車位）
    有專屬使用權，此為被上訴人等所否認，系爭車位目前並由
    被上訴人己○○占有使用中，則上訴人是否為系爭車位之專
    屬使用權人，得否使用系爭車位之私法上地位確實存有不安
    ，且此種不安之狀態，能以確認判決將之除去，自非無即受
    確認判決之法律上利益，從而本件上訴人先位聲明請求對否
    認其使用權存在之被上訴人，提起確認系爭車位使用權存在
    之訴，自有確認利益，首先敘明。
乙、實體事項：
壹、上訴人方面：
一、聲明：
(一)、先位聲明：
  1.原審判決廢棄。
  2.確認坐落新竹市○○里○○○街1 號地下1 樓之車位編號60
    號上訴人有專屬使用權。被上訴人並應交付及不得停車使用
    。被上訴人應連帶自民國97年8 月1 日起至騰空交付該車位
    之日止，按月賠償上訴人新臺幣（下同）4,000 元之損害金
    。
  3.第一、二審訴訟費用由被上訴人負擔。
(二)、備位聲明：
  1.原審判決廢棄。
  2.被上訴人等不能交付該車位時，應返還上訴人400,000 元並
    自86年8 月23日起至清償之日止，按年息百分之5 計算之利
    息。並應自97年8 月1 日起至騰空交付該車位之日止，按月
    賠償上訴人4,000 元之損害金。
  3.第一、二審訴訟費用由被上訴人負擔。
二、陳述：除與原判決之記載相同者外，茲引用之外，補稱：
(一)、位於新竹市○○里○○○街1 號地下1 樓格瑞絲大樓編號第
    60號之停車位（下稱系爭停車位）係由原始起造人即建商格
    瑞絲建設股份有限公司（下稱格瑞絲公司）法定代理人甲○○○○○○於84年1 月11日分配給被上訴人乙○○○○○○
    （下稱被上訴人王文達），並將原始停車位使用證明書交付
    被上訴人王文達。嗣格瑞絲公司出售新竹市○○里○○○街
    1 號房屋時，逕行要求被上訴人王文達需於系爭停車位之原
    始停車位使用證明書正本背面用印交付購屋者。復被上訴人
    王文達即將系爭停車位專屬使用權轉讓於訴外人丁○○，丁○○再讓與訴外人李純鸞，終由上訴人於85年2 月23日購買
    新竹市○○○ 街1 號之16房屋時一併取得，前開事實並有原
    始停車位使用證明書背面蓋章可資佐證。是原審判決遽以上
    訴人購得系爭停車位後未加使用，即認定上訴人就系爭停車
    位無使用權，尚非無疑。
(二)、停車位之編號始於96年8 月，係管理委員會依據當時停放狀
    況加以編輯，非依據所有權加以劃分，觀諸先前繳款單均僅
    註明車位未書寫編號可資證明。且上訴人以投資為主，繳款
    當時亦未細看繳款單上編號，僅隨便停放。況倘上訴人所有
    為第38號車位，何以格瑞絲公司任由第38號車位遭人拍賣，
    是被上訴人等於原審以上訴人所有車輛均停放於前開大樓第
    38號車位，是上訴人所有使用權僅於第38號車位等語置辯，
    並無可採。
(三)、被上訴人己○○於原審辯稱系爭停車位係其於86年8 月22日
    向被上訴人王文達購買，有格瑞絲公司出具之證明書及證人
    盧雪英之證詞為證。被上訴人己○○並未取得系爭停車位之
    原始停車位使用證明書；價金亦係交付給盧雪英而非被上訴
    人王文達；況被上訴人己○○之購屋登記權狀記載買賣日期
    為97年7 月3 日，與其所辯稱86年8 月22日尚有未符；實乃
    上訴人先行購買系爭停車位，僅未為登記，此有原始憑證及
    被上訴人己○○之房屋登記所有權狀登記其乃於97年7 月3
    日取得所有權可資為證。且被上訴人己○○既同時購買數停
    車位，然僅系爭停車位無原始憑證，顯有違常理；況上訴人
    均有按月繳交停車位管理費，又停車位繳費收據並未註明車
    位，車位表所標識號碼係管理委員會於96年8 月依當時停車
    狀況加以標註登記。倘依原審判決，上訴人豈非無停車位？
    故原審認定事實顯有違誤，系爭車位顯遭被上訴人王文達一
    位二賣。
(四)、公共設施持分萬分之30乃一戶搭配一車位之基本單位，公共
    設施持分之多寡實際取決於建物之大小，持分較多之人不代
    表即有購置停車位。且依據建築法規，車位需隨同房屋一併
    移轉。被上訴人己○○同時購買數車位但僅購買房屋1 戶，
    不僅與法不符，且持分數據與前開說明亦有所出入。
(五)、被上訴人己○○辯稱其同時購買新竹市○○里○○○街1號
    房屋1 戶、前開大樓地下1 樓編號第17、70、71號停車位及
    系爭停車位，顯已建築法規相悖，並無可採。
(六)、建號3004附表共有人持分比率不一，每個車位建物公共設施
    持分增加萬分之52是何人訂的標準？丁○○向丙○○買受房
    屋時，其中車位即係被上訴人王文達所有，且被上訴人王文
    達亦已移轉土地持分萬分之20予丁○○。被上訴人己○○雖
    然有簽買賣契約，但沒有辦移轉登記給被上訴人己○○，車
    位是上訴人所買。買賣契約書所指定的位置是B2-38 號，但
    點交是將60號車位點交給上訴人，38號車位已經由格瑞絲公
    司拍賣出去，38號車位並非被上訴人王文達的，被上訴人王
    文達不可能將38號車位賣給上訴人，上訴人買的車位是60號
    車位。
貳、被上訴人方面：
一、被上訴人乙○○○○○○部分：
(一)、聲明：
  1.上訴駁回。
  2.第一、二審訴訟費用由上訴人負擔。
(二)、陳述：除與原判決之記載相同者外，茲引用之外，補稱：
  1.被上訴人乙○○○○○○前所有之系爭停車位乃出賣予被上
    訴人己○○，有收款證明及系爭停車位證明書足資佐證。且
    觀諸上訴人所提之新竹市○○段2952建號建物之登記簿謄本
    記載，丁○○之前手係訴外人丙○○，非如上訴人指稱為被
    上訴人王文達。而原審證人李純鸞雖證稱其將系爭車位出賣
    上訴人，然未足以證明被上訴人王文達曾將系爭停車位賣予
    丁○○，無從遽以認定上訴人對於系爭停車位取得具合法權
    源。況依上訴人所提之新竹市○○段2952建號之建物謄本，
    其記載共同使用部分同段3004建號持分僅萬分之30，與其餘
    建號相較，顯然共同使用部分之權利範圍較小，則上訴人買
    受前開2952建號建物是否附有停車位，尚非無疑。揆諸上情
    ，上訴人稱其向李純鸞購買系爭車位，李純鸞乃向丁○○購
    買系爭車位，丁○○則係向被上訴人王文達購買系爭車位云
    云，均非屬實，當非可採。
  2.所有車位均有編號，而由上訴人所提之社區車位表及格瑞絲
    住戶收費表，均顯示上訴人之停車位為第38號停車位而非系
    爭停車位，上訴人亦自承其之前均停於第38號車位，足見上
    訴人之車位原即在第38號車位。又當初辦理登記時，所有車
    位之公設持分均暫時登記於格瑞絲公司法定代理人方正洋名
    下，被上訴人王文達將系爭停車位出賣予被上訴人己○○時
    ，方正洋即將公共設施3004建號之萬分52所有權移轉予被上
    訴人己○○；且己○○因同時購買第70、71號車位，故方正
    洋計移轉萬分之156 所有權予被上訴人己○○；另參同時申
    請登記之訴外人黃欉燦、曾啟信等人之建築改良物買賣移轉
    契約書可知，主建物所分配公共設施3004建號持分為萬分之
    30，故被上訴人己○○連同第17號停車位之持分萬分之52及
    主建物建號2906號分配之公設持分萬分之30，共持有公共設
    施3004建號之所有權持分為萬分之238 （計算式：萬分之52
    ×4 ＋萬分之30＝萬分之238） 。而上訴人持有萬分之13持
    分為每一區分所有權人分配同大樓1 、2 層樓公共設施（建
    號2864建物）所持分154 分之1 ，再依比例持有公共設施30
    04號建號之持分，即為上訴人所有持分萬分之13，非車位之
    公共設施持分。是上訴人主張其對於系爭停車位有使用權，
    顯不可採。
  3.觀諸上訴人於原審所提之停車位證明書，「格瑞絲建設股份
    有限公司」大章及其代表人「方正洋」小章之印文，與被上
    訴人己○○之訴訟代理人於原審當庭提出之停車位證明書上
    之「格瑞絲建設股份有限公司」大章及其代表人「方正洋」
    小章之印文均不相同，且上訴人所提停車位證明書上之「王
    文達」印文亦非被上訴人王文達之印章所蓋，故前開上訴人
    所提私文書並非真正。被上訴人王文達並未賣車位給上訴人
    前手丁○○，不可能點交車位給上訴人。
  4.第38號停車位遭人拍賣，訴外人宋文欽因此禁止上訴人使用
    第38號停車位，乃上訴人與宋文欽間糾紛，與本件無涉，是
    此部分尚難採為對上訴人有利之認定。
二、被上訴人己○○部分：
(一)、陳述：除與原判決之記載相同者外，茲引用之外，補稱：
    被上訴人己○○向被上訴人乙○○○○○○購買系爭停車位
    ，格瑞絲公司曾出具證明系爭車位當時所有權人乃被上訴人
    乙○○○○○○，系爭停車位之停車管理費均為被上訴人己○○所繳納。另觀諸上訴人所有權狀，其僅有房屋公共設施
    持分之萬分之30，未如同被上訴人己○○所持有權狀公共持
    分占萬分之238 （含房屋之公共設施持分萬分之30及4 個停
    車之公共設施持分萬分之208） 。況停放位置係依購買情形
    ，非隨意停放，而上訴人歷年均停放於編號第38號之停車位
    。上訴人主張其有系爭停車位之所有權，非全然無疑。
(二)、聲明：
  1.上訴駁回。
  2.第一、二審訴訟費用由上訴人負擔。
、兩造不爭執事項：
一、系爭停車位原係被上訴人乙○○○○○○向格瑞絲公司法定
    代理人甲○○○○○○購買，上訴人所有門牌號碼為新竹市
    ○○○街1 號之16房屋（建號2952），就坐落新竹市○○段
    3004建號建物之登記所有權持分為萬分之30。被上訴人己○○所有門牌號碼為新竹市○○○街11巷3 號之9 房屋（建號
    2906），就坐落新竹市○○段3004建號建物之登記所有權持
    分為萬分之238 。
二、系爭停車位編號係管理委員會於96年8 月編輯，依車位表記
    載系爭編號60號停車位專屬使用權人現為被上訴人己○○。
    上訴人先前均停放編號38號之停車位。
肆、兩造爭點：
一、上訴人主張：新竹市○○里○○○街1 號地下1 樓格瑞絲大
    樓編號第60號之停車位，係建商格瑞絲公司法定代理人方正
    洋於84年1 月11日分配給被上訴人乙○○○○○○，並將停
    車位使用證明書交付被上訴人乙○○○○○○。嗣被上訴人
    王文達在該「停車位使用證明書」背面蓋章將系爭車位轉讓
    於訴外人丁○○，丁○○再讓與訴外人李純鸞，最後由上訴
    人戊○○取得。當時各車位主人均因權宜而任意使用車位，
    管理委員會亦無意見，上訴人因而將車輛停於第38號車位。
    惟訴外人宋文欽聲稱因格瑞絲公司股東對其負有債務，故將
    第38號車位釘鐵釘，防阻上訴人進入，致上訴人無法使用。
    上訴人欲使用第60號車位，發現已遭被上訴人己○○佔用，
    被上訴人己○○並主張該車位亦於86年8 月22日以40萬元向
    被上訴人王文達購買，王文達已收受該支票款且已兌現，證
    明被上訴人己○○確有購買系爭車位。惟該「收款證明書」
    ，係由訴外人盧雪英為代收款人，非被上訴人王文達，且該
    「收款證明書」上之「王文達」印文也與「停車位使用證明
    書」背面上之蓋章印文不符，應不發生合法轉讓效力。公共
    設施持分萬分之30乃一戶搭配一車位之基本單位，公共設施
    持分之多寡實際取決於建物之大小，持分較多之人不代表即
    有購置停車位。且依據建築法規，車位需隨同房屋一併移轉
    。被上訴人己○○同時購買數車位但僅購買房屋1 戶，不僅
    與法不符，且持分數據與前開說明亦有所出入。建號3004附
    表共有人持分比率不一，每個車位建物公共設施持分增加萬
    分之52是何人訂的標準？丁○○向丙○○買受房屋時，其中
    車位即係被上訴人王文達所有，且被上訴人王文達亦已移轉
    土地持分萬分之20予丁○○。被上訴人己○○雖然有簽買賣
    契約，但沒有移轉登記給被上訴人己○○，車位是上訴人所
    買。買賣契約書所指定的位置是B2-38 號，但點交是將60號
    車位點交給上訴人，38號車位已經由格瑞絲公司拍賣出去，
    38號車位並非被上訴人王文達的，被上訴人王文達不可能將
    38號車位賣給上訴人，上訴人買的車位是60號車位。雙方就
    停車位既有爭議，故有確認之必要，被上訴人並應交還該停
    車位，於交還停車位前，並應按月給付上訴人4 千元之損害
    金，為此提起先位之訴。被上訴人王文達與上訴人對於系爭
    車位之買賣既然成立，後來被上訴人王文達又惡意將車位轉
    讓被上訴人己○○，並且車位已遭占用，造成買賣契約事後
    轉變成給付不能，如被上訴人王文達不能交付該車位，上訴
    人以被上訴人王文達與被上訴人己○○間對於系爭車位之買
    賣價金40萬元作為給付不能損害賠償之標準。被上訴人王文
    達明知其對該車位已無處分權，即已無「停車位使用證明書
    」正本在手上，其仍將車位出售，自屬損害上訴人利益之違
    約故意。又被上訴人己○○明知王文達對該車位已無處分權
    ，不要求提出原始「停車位使用證明書」驗證，而仍願簽約
    買入，應負與有過失責任。依民法第260 、226 、256 條給
    付不能之規定，被上訴人王文達、己○○皆應負損害賠償責
    任。上訴人並代位解除被上訴人王文達於84年間將上開60號
    停車位讓與第一手丁○○之買賣契約，請求如備位聲明所示
    之金錢損害賠償。
二、被上訴人王文達即王建雄抗辯：
    被上訴人王文達所有之系爭60號車位，僅出賣給被上訴人己○○，不曾賣給訴外人丁○○，上訴人所提出之收款證明中
    ，訴外人盧雪英為王建雄之配偶，辛○○為己○○之配偶。
    上訴人稱其係向訴外人李純鸞購買系爭車位，李純鸞則是向
    丁○○購買系爭車位，丁○○則係向被上訴人王文達購買系
    爭車位云云，並非真實。上訴人所提之停車位證明書中，「
    格瑞絲建設股份有限公司」大章及其代表人「方正洋」小章
    之印文，與被上訴人己○○之訴訟代理人當場提出之停車位
    證明書上之「格瑞絲建設股份有限公司」大章及其代表人「
    方正洋」小章之印文均不相同，另上訴人所提停車位證明書
    上「王文達」之印文亦非被上訴人王文達之印章所蓋，故此
    私文書並非真正。上訴人所提之新竹市○○段2952建號之建
    物謄本，其記載共同使用部分同段3004建號持分僅萬分之30
    當初辦理登記時，被上訴人王文達將系爭停車位出賣予被上
    訴人己○○時，方正洋即將公共設施3004建號之萬分52所有
    權移轉予被上訴人己○○；且己○○因同時購買第70、71號
    車位，故方正洋計移轉萬分之156 所有權予被上訴人己○○
    ；另參同時申請登記之訴外人黃欉燦、曾啟信等人之建築改
    良物買賣移轉契約書可知，主建物所分配公共設施3004建號
    持分為萬分之30，故被上訴人己○○連同第17號停車位之持
    分萬分之52及主建物建號2906號分配之公設持分萬分之30，
    共持有公共設施3004建號之所有權持分為萬分之238 （計算
    式：萬分之52×4 ＋萬分之30＝萬分之238） 。另由上訴人
    所提之社區車位表及格瑞絲住戶收費表，均顯示上訴人之停
    車位為38號而非系爭60號車位，上訴人亦自承其之前均停在
    38號車位，足見上訴人之車位原即在38號車位，其若有糾紛
    ，亦應對將38號車位釘鐵釘之訴外人宋文欽起訴主張，而非
    對被上訴人主張。被上訴人王文達已否認有將系爭車位賣予
    丁○○，亦不可能點交車位，而證人李純鸞之證詞亦無法證
    明丁○○有何向被上訴人王文達購買車位之事實，則上訴人
    無法證明其有何取得系爭車位之事實，起訴自無理由。上訴
    人先位聲明中確認對系爭車位有專屬使用權部分，因上訴人
    另已對被上訴人王文達請求給付車位，即無再為確認之必要
    。另兩造間未存有契約關係，上訴人何能依車位買賣契約向
    被上訴人王文達請求給付？上訴人備位聲明主張基於代位解
    除買賣契約，亦無法無據。
三、被上訴人己○○抗辯：
    被上訴人王文達係於86年8月22日將系爭車位出賣給被上訴
    人，被上訴人己○○配偶辛○○簽發86年8 月22日之票據交
    付被上訴人王文達，被上訴人王文達並將表彰地下室停車位
    之新竹市○○段3004建號應有部分移轉登記與被上訴人己○○，故被上訴人己○○在格瑞絲大樓共有17號、60號、70號
    、71號等4 個停車位。建商格瑞絲公司曾於87年間出具系爭
    60號車位之證明書與被上訴人王文達，被上訴人王文達並於
    讓渡記錄中蓋章交被上訴人己○○收執，在格瑞絲大樓住戶
    委員會可查之收費明細表中，被上訴人己○○自90年起皆有
    繳付系爭60號車位之費用，且停車位之名字亦係被上訴人己○○，故被上訴人己○○擁有系爭車位所有權，觀諸上訴人
    所有權狀，其僅有房屋公共設施持分之萬分之30，未如同被
    上訴人己○○所持有權狀公共持分占萬分之238 （含房屋之
    公共設施持分萬分之30及4 個停車之公共設施持分萬分之20
    8） 上訴人所述並無理由。
四、本件爭點：
    本件上訴人提起先位之訴請求確認其為系爭60號停車位之專
    屬使用權人，並請求被上訴人交付停車位，並連帶賠償上訴
    人之損失，提出其執有系爭60號停車位之「停車位證明書」
    、不動產買賣契約、買賣所有權移轉契約書、土地增值稅免
    稅證明為據，惟此為被上訴人2 人所否認，並以前詞置辯。
    則本件應審究之爭點厥為：(1)上訴人購買之停車位究係編號
    38號或係60號停車位（即系爭停車位）？被上訴人王文達將
    系爭60號停車位專屬使用權出賣予何人？(2)上訴人是否為系
    爭編號60號停車位之專屬使用權人？而得訴請被上訴人王文
    達即王建雄、己○○騰空交付車位，並按月賠償4 千元？(3)
    上訴人得否代位丁○○解除與被上訴人王文達間之停車位使
    用權買賣契約？
伍、法院之判斷：
一、先位之訴部分：
(一)、上訴人所提出之停車位證明書，為被上訴人王文達否認其真
    正，並以其上之王文達印文，非被上訴人王文達所有為辯，
    查依新竹市地政事務所98年5 月8 日新地登字第0980003481
    號函及函附之登記清冊記載：坐落新竹市○○段260 地號土
    地，建號3004之建物，係新竹市○○○街1 、1 之1 、1 之
    2 、5 、7 、9 號、光華二街11巷1 、3 、5 號等住戶之公
    共設施，依分配書記載：坐落新竹市○○○街1 號地下1 樓
    之7 等155 戶屋之公共設施部分依後附資料分配，公共設施
    面積包含地下一至三層（立分配書人：格瑞絲建設股份有限
    公司，法定代理人方正洋）。參酌使照起造人名冊所列建號
    3004之建物持分比例除（厝別）地下室、一、二樓之建物持
    分比例較有不同之外，三樓以上住戶之持分比例只有萬分之
    30與萬分之82二種，有新竹市地政事務所98年5 月8 日新地
    登字第0980003481號函及函附之土地登記申請書、分配書、
    使照起造人名冊在卷可稽；且依證人壬○○證稱：有車位的
    人房子持分是萬分之82，沒有的是萬分之30等語（見本院98
    年10月14日筆錄，詳如後述），復觀諸被上訴人己○○（建
    號2906號建物）因向格瑞絲公司購買編號70、71號停車位，
    及向被上訴人王文達購買編號60號停車位，於87年4 月21日
    經方正洋移轉前開建號3004建物公共設施持分萬分之156 （
    建號2906原有持分萬分之30，連同前持分萬分之186） ，並
    移轉坐落新竹市○○段260 地號土地持分土地持分萬分之40
    （萬分之202） ，及由王文達移轉土地持分萬分之20予己○○，同時申請登記之訴外人吳國樑、黃欉燦、曾啟信之建
    築改良物買賣移轉契約書記載，亦由方正洋分別移轉建號30
    04公共設施建物之持分萬分之52予吳國樑、黃欉燦、曾啟信
    ；又被上訴人己○○於87年5 月21日向訴外人彭欽松購買停
    車位，經彭欽松移轉建號3004建物公共設施持分萬分之52（
    建號2906建物原持分186 ，承受持分萬分之52，連前持分共
    計萬分之238） ，並移轉坐落新竹市○○段260 地號土地持
    分萬分之20予被上訴人己○○等情，有新竹市地政事務所98
    年5 月8 日新地登字第0980003481號函及函附之土地登記申
    請書、所有權移轉契約書、契稅繳款書、新竹市地政事務所
    98年10月7 日新地登字第0980008059號函及函附土地登記申
    請書、被上訴人己○○提出之停車位證明書、證明書、被上
    訴人王文達及其妻盧雪英出具之收款證明、付款明細表、建
    物登記謄本（見原審卷第83頁）為證。由上可知，格瑞絲大
    樓住戶每一停車位應有坐落新竹市○○段260 地號土地萬分
    之20及建號3004公共設施建物之持分萬分之52甚明，被上訴
    人己○○向被上訴人王文達購買之停車位確為編號60號停車
    位，且業經被上訴人王文達及方正洋分別移轉該停車位應有
    之前開土地持分及建號3004公共設施建物之持分予被上訴人
    己○○。
(二)、又依上訴人提出丁○○向丙○○購買房屋之不動產買賣契約
    第1 條記載，買賣之停車位編號為B2-38 號，該車位係王文
    達所有，並因買賣停車位而由王文達移轉土地持分萬分之20
    予丁○○。有上訴人提出之不動產買賣契約書、買賣所有權
    移轉契約書、土地增值稅免稅證明足憑。而證人壬○○證稱
    ：我是住戶，有當過主委、財委、副主委。我買車位的時候
    沒有證明，但權狀裡面有持分，土地、房子應該都各有持分
    ，有車位的人房子持分是萬分之82，沒有的是萬分之30，車
    位是一開始就由建設公司編好，沒有重新再編過，38號的車
    位在B2，60號在B3，我有看過停車位證明，是管理的時候看
    到的，有的有附停車位證明書在資料裡面，從我一開始認識
    戊○○，他們就停38號，他們不是第一手買的人，沒有人反
    應停車證寫的與實際停的位子是不符合的，我們的車位是固
    定的，不可以隨便停，車位都是私人所有的，就算沒有人也
    不能去停。丁○○曾是住戶我知道，丁○○的房子是掛38號
    車位等語（見本院98年10月14日筆錄）；證人即代書庚○○
    證稱：丙○○、丁○○買賣不動產契約是由我處理的，車位
    如契約書上所寫是B2的38號，王文達簽名跟丙○○、丁○○
    不同，簽的日期應該是事後所簽的。車位有分有獨立權狀跟
    沒有獨立權狀，本件是沒有獨立權狀的，有買車位的人，公
    共設施持份、土地持分都會增加，一般跟建設公司買車位的
    時候，會由建設公司發停車位證明，如果轉手賣的時候會交
    給下一手，本件契約交付停車位證明我沒有看到，也不是我
    經手的；車位有獨立權狀會另外編一個管理人室，取一個小
    面積大約5-10平方公尺編門牌號碼，如果有買車位的人會取
    得車位權狀，也是持分，公共設施就會放在車位的面積裡面
    。格瑞絲地下停車場是採用持分在主建物內，因為契約書約
    定被上訴人王文達土地持分萬分之20過給丁○○，本件停車
    位只過戶土地持分萬分之20沒有過戶建物的持分等語。參酌
    被上訴人乙○○○○○○亦稱：契約書不是我簽的，印章不
    是我的、印鑑證明也不是我的。我沒有賣車位給丁○○，只
    有賣給被上訴人己○○，我跟格瑞絲建設公司買了2 個車位
    一間房子，房子的部分是用我現在武陵路的房子跟格瑞絲公
    司換房子，因為武陵路的房子也是格瑞絲公司蓋的，當時兩
    個房子的市價差不多所以直接換沒有補貼，武陵路的房子也
    有停車位，當初格瑞絲公司有沒有給我停車位的證明我忘記
    了，其中一個車位賣給被上訴人己○○，另一個車位跟著房
    子，由格瑞絲公司處理，格瑞絲公司如何處理我不清楚，本
    件賣給證人丁○○不動產契約書及過戶登記印章簽名都不是
    我的，只有證件是我的，交換房子是找代書辦的，停車位如
    何處理由格瑞絲公司處理我不清楚等語（見本院98年10月14
    日筆錄）。
(三)、而證人李純鸞於原審時雖證稱：其前手丁○○於出售房屋時
    ，即連同系爭60號車位一併轉讓與李純鸞，李純鸞再移轉給
    上訴人，因當時車位很空，所以隨便停，大多停在38號車位
    等語（見原審卷70-71 頁）。然而依前開丁○○與丙○○之
    契約記載之停車位係B2-38 號，上訴人及其前手李純鸞歷來
    均使用38號停車位，而未使用60號停車位。上訴人若係60號
    停車位之使用權人，何以如此？況且，依證人壬○○之證詞
    ，停車位均有編號及資料可查，不可隨意亂停，若上訴人購
    買之車位係60號，應無可能均停在38號，甚且依上訴人提出
    之停車費收費明細表及車位表，上訴人均繳納38號停車位之
    管理費，足認上訴人購買之車位應係38號，而非60號；再者
    ，被上訴人王文達將一車位售予被上訴人己○○，業據被上
    訴人王文達陳明在卷，並有收款證明、車位表、及格瑞絲公
    司出具之證明書可佐，且被上訴人己○○自買受車位時起，
    亦持續使用系爭60號車位，有車位表、格瑞絲住戶收費明細
    表可佐，足見被上訴人己○○確已自被上訴人王文達處買受
    系爭60號停車位之專屬使用權，並經取得該停車位應有之土
    地持分及建物3004號公共設施持分。被上訴人王文達所有之
    另一車位連同房屋既已因與格瑞絲公司換屋，交由格瑞絲公
    司處理，而丁○○與丙○○之不動產買賣契約中亦已載明買
    賣之停車位號碼係B2-38 號，依該契約備註記載：本件買賣
    車位（土地持分（有刪除字樣））所有權人屬王文達先生所
    有，王先生同意將車位持分萬分之拾過戶給丁○○小姐，
    被上訴人王文達雖亦曾將土地持分萬分之20移轉予丁○○，
    有新竹市地政事務所98年10月7 日函及函附新地登字第0980
    008059號函及函附土地登記申請書、買賣所有權移轉契約書
    可佐，然而就該停車位應有建號3004公共設施建物持分萬分
    之52卻無人移轉登記予丁○○，此觀上訴人之公共設施建物
    建號3004公共設施建物持分僅有萬分之30可明（見原審卷第
    84頁），並有建物登記謄本可佐；然參酌被上訴人己○○向
    被上訴人王文達購買之停車位亦係由被上訴人王文達移轉土
    地持分萬分之20，建號3004公共設施建物之持分則由方正洋
    移轉萬分之52予被上訴人己○○，是以每一停車位應有建號
    3004公共設施建物之持分萬分之52，亦已如前述；然而上訴
    人就建號3004公共設施建物持分始終均僅有萬分之30，上訴
    人雖主張其自前手李純鸞、丁○○輾轉取得系爭停車位，然
    而其不僅建號3004建物公共設施之持分本應增加萬分之52之
    持分始終未曾移轉登記予上訴人之前手李純鸞、丁○○及上
    訴人，上訴人持有之停車位證明書亦與買賣契約書約定之號
    碼不符，是以上訴人主張其為系爭60號停車位之專屬使用權
    人，尚乏依據。至於上訴人持有建號2864建物154 分之1 ，
    為每一區分所有權人分配同大樓1 、2 層樓公共設施，而就
    建號2864建物（即門牌號碼新竹市○○○街1 號）本身亦分
    得公共設施3004號建號建物之持分萬分之13（見前開分配書
    及使照起造人名冊），是以上訴人提出之建物所有權狀係記
    載建號2864建物尚有共用部分建號3004建物萬分之13，並非
    謂上訴人另有共用部分建號3004建物萬分之13之持分。此觀
    上訴人所提出之建物登記謄本記載，被上訴人己○○就建號
    28 64 建物之持分154 分之1 及共用部分建號3004建物萬分
    之13之持分記載均與上訴人相同可明。此部分與停車位之應
    有建號3004建物持分萬分之52登記迥不相同，尚難相提並論
    ，併此說明。
(四)、上訴人既無法證明其為系爭60號停車位之專屬使用權人，則
    其先位之訴請求確認坐落新竹市○○里○○○街1 號地下1
    樓編號60號之車位上訴人有專屬使用權及被上訴人應交付及
    不得停車使用、被上訴人應連帶自97年8 月1 日起至騰空交
    付該車位之日止，按月賠償原告4 千元之損害金等，自無從
    准許，應予駁回。
(五)、上訴人先位之訴既經駁回，其假執行之聲請亦失所附麗，應
    併予駁回。
二、備位之訴部分：
(一)、按所謂訴之預備之合併（或稱假定之合併），係指上訴人預
    防其提起之此一訴訟無理由，而同時提起不能並存之他訴，
    以備先位之訴無理由時，可就後位之訴獲得有理由之判決之
    訴之合併而言（最高法院64年臺上字第82號判例可資參照）
    。
(二)、本件上訴人以被上訴人王文達及己○○如不能交付60號車位
    時，其即代位丁○○解除與被上訴人王文達間之停車位使用
    權買賣契約，而訴請被上訴人返還40萬元及其利息，並自97
    年8 月1 日起至騰空交付車位之日止，按月給付相當於租金
    之損害金4 千元而提起備位之訴。其中有關自97年8 月1 日
    起至騰空交付車位之日止，按月給付相當於租金之損害金部
    分，與其先位之訴之主張相同，並無不能併存之情形，其此
    部分請求，自不合於預備合併之訴訟，核先敘明。
(三)、上訴人主張其得代位丁○○解除與被上訴人王文達間之停車
    位使用權買賣契約，無非以丁○○與被上訴人王文達間就系
    爭60號車位使用權成立買賣契約，且買賣契約存有給付不能
    之情事為據。惟查，上訴人並不能證明被上訴人王文達出售
    系爭60號停車位與上訴人之事實，已如前述，則其主張代位
    丁○○解除與被上訴人王文達間之系爭60號停車位使用權買
    賣契約，即乏依據，其請求被上訴人王文達、己○○賠償40
    萬元及其利息，為無理由，應予駁回。
(四)、上訴人另請求被上訴人自97年8 月1 日起至返還車位之日止
    ，按月給付原告相當於租金之損害金4 千元，除該部分不合
    預備之訴之要件外，上訴人此部分請求亦與其代位丁○○解
    除契約之請求相衝突，蓋契約如業經上訴人代位解除，上訴
    人對該車位即無占有之權源，上訴人自無從本於使用權請求
    被告給付相當於租金之損害金。且被上訴人己○○使用系爭
    60號停車位，乃係源於被上訴人王文達之讓與，具有合法權
    源，業如前述，上訴人復於備位聲請請求被上訴人給付相當
    於租金之損害金，亦無理由，應併予駁回。
(五)、上訴人備位之訴既經駁回，其假執行之聲請失所附麗，應併
    予駁回。
三、原審判決上訴人此部分敗訴，核無不合，應予維持，上訴論
    旨仍執陳詞，斤斤指摘原判決此部分不當，聲明廢棄改判為
    無理由，應予駁回上訴。
四、本件事證已臻明確，兩造其餘之攻防方法，經審酌後，認與
    判決結果無影響，無庸逐一論述，併此敘明。
五、據上論結，本件上訴為無理由，依民事訴訟法第436 條之1
    第3 項、第449 條第1 項、第463 條、第78條，判決如主文
中    華    民    國    98    年    11    月    11    日
                民事第一庭審判長法  官    王銘勇
                                法  官    林南薰
                                法  官    林麗玉
以上正本證明與原本無異。
本判決不得上訴。
中    華    民    國    98    年    11    月    13    日
                                書記官    陳思璟


司法院資訊處製作；財團法人民間司法改革基金會備份。
